【裁判字號】    98,交聲,3485
【裁判日期】    981211
【裁判案由】    交管條例聲異
【裁判全文】
臺灣板橋地方法院交通事件裁定        98年度交聲字第3485號
原處分機關  交通部公路總局臺北區監理所
受處分人即
異  議  人  乙○○
上列受處分人即異議人因不服交通部公路總局臺北區監理所於民
國98年8 月14日所為北監營裁字第裁40-C00000000號違反道路交
通管理事件裁決書所為處分，經聲明異議，本院裁定如下：
    主  文
原處分撤銷。
乙○○不罰。
    理  由
一、原處分略以：受處分人即異議人乙○○於民國97年12月4 日
    零晨0 時25分許，騎乘車牌號碼AG6-655 號重型機車，行經
    臺北縣新莊市○○路與環河路466 巷口，因「駕車行經有燈
    光號誌管制之交岔路口闖紅燈」之違規，經臺北縣政府警察
    局新莊分局當場舉發，爰依道路交通管理處罰條例第53條第
    1 項、第63條第1 項第3 款之規定處罰鍰新臺幣（下同）4,
    500 元並記違規點數3 點。
二、異議意旨略以：上開地點為鐵路橋下，路況為小彎道，伊當
    時是在交通號誌燈號由黃燈轉變為紅燈時通過上開路口後，
    竟突遭員警攔停舉發伊闖紅燈，萬一當時行車失控，可能造
    成員警或伊本身死傷，故不服原處分，爰聲明異議等語。
三、按法院受理交通事件，準用刑事訴訟法之規定，道路交通管
    理處罰條例第89條前段定有明文。又認定犯罪事實所憑之證
    據，雖不以直接證據為限，間接證據亦包括在內。然而無論
    直接證據或間接證據，其得為訴訟上之證明者，須於通常一
    般之人均不致有所懷疑，而得確信其為真實之程度者，始得
    據為有罪之認定。倘其證明尚未達到此一程度，而有合理之
    懷疑存在，而無從使事實審法院得有罪之確信時，即應由法
    院為諭知被告無罪之判決。最高法院76年臺上字第4986號判
    例亦揭示刑事訴訟法上法院認定事實之最重要原則（認定被
    告有罪，就該有罪事實不能有任何之合理懷疑存在原則），
    故法院審理行為人違反道路交通管理處罰條例案件時，當有
    其適用。
四、異議人於98年8 月19日收受本案原處分機關裁決書，於同年
    9 月10日向原處分單位提出聲明異議狀，陳明其並無闖紅燈
    之違規行為，顯然其意在對上開裁決內容聲明不服，故異議
    人雖因不諳法律，致誤向原處分機關提出上開聲明異議狀，
    仍應視為係向本院提出聲明異議，故認其聲明異議未逾期，
    合先敘明。
五、經查，受處分人即異議人乙○○騎乘車牌號碼AG6-655 號重
    型機車，於97年12月4 日0 時25分許行經臺北縣新莊市○○
    路與環河路466 巷口，經臺北縣政府警察局新莊分局員警認
    其有「駕車行經有燈光號誌管制之交岔路口闖紅燈」之違規
    行為而予舉發，固有臺北縣政府警察局北縣警交大字第C000
    00000 號舉發違反道路交通管理事件通知單1 紙在卷可稽，
    惟查：原處分機關為上開裁罰，無非係以舉發員警甲○○之
    目擊為其主要論據，而本件案發情形，業據證人甲○○於本
    院訊問時證稱：伊當時是執行防止車禍勤務，定點停在環河
    路、環河路416 巷口附近，伊人在環河路過416 巷及前方鐵
    道隧道出口約10公尺處，異議人當時直行環河路往樹林方向
    ；伊在該路口號誌轉變為紅燈時就開始注意，有聽到機車沒
    有減速的聲音，看隧道入口之反光鏡確定不是從環河路416
    巷口出來的車輛，異議人過了隧道口之後伊就將異議人攔下
    來，異議人停車時燈號已從紅燈轉為綠燈；異議人行駛車道
    的停止線距離環河路416 巷口還有5 公尺遠，伊當時站立地
    點沒有辦法看到停止線，在異議人行經進入隧道入口反光鏡
    時，伊才能透過反光鏡看到異議人等語在卷（本院卷第23-
    24頁），並有證人甲○○繪製之現場圖1 份在卷可參（本院
    卷第25頁），可知證人甲○○係以「該路口號誌轉變為紅燈
    時，有聽到機車未減速的聲音，嗣經隧道入口反光鏡看到異
    議人車輛」及「攔停異議人車輛後不久，號誌即由紅燈轉變
    為綠燈」等情，推斷異議人有闖紅燈之違規行為，然證人甲
    ○○所站立位置既無法見到異議人行經道路停止線之情形，
    自無從認定異議人通過路口停止線時燈號已轉變為紅燈，且
    依證人甲○○所述現場位置，顯示異議人於通過環河路口道
    路停止線至進入隧道入口反光鏡之距離，至少有5 公尺以上
    ，而通過隧道後經警攔停之距離則有10公尺以上，期間有一
    定之秒差，則縱有「該路口號誌轉變為紅燈時，有聽到機車
    未減速的聲音，經由反光鏡而看到異議人車輛」及「攔停異
    議人車輛後不久，號誌即由紅燈轉變為綠燈」之情，均難據
    以推論異議人行經該路口道路停止線時，號誌確為紅燈，而
    推翻異議人所稱行經該處時燈號係黃燈，嗣後方轉為紅燈之
    可能性。從而，異議人於行經該路口是否確有未遵守燈光號
    誌管制之情事，殊值懷疑，尚不得逕以證人甲○○上揭證詞
    ，遽為不利於異議人之認定。本件尚無具體充足證據使本院
    確信異議人有闖紅燈之違規情形，原處分機關未予詳查即遽
    以裁罰，即難認為允當，本件異議為有理由，應將原處分撤
    銷，改諭知不罰，以資適法。
六、據上論斷，應依道路交通案件處理辦法第20條前段，裁定如
    主文。
中    華    民    國    98    年    12    月    11    日
                      交通法庭  法  官  俞秀美
以上正本證明與原本無異。
如對本裁定不服，應於送達後5日內，向本院提出抗告狀（應抄
附繕本）。
                                書記官  謝怡貞
中    華    民    國    98    年    12    月    11    日


司法院資訊處製作；財團法人民間司法改革基金會備份。
